臺灣高等法院刑事判決　　　　　　　　96年度上易字第1415號
　　上　訴　人　臺灣士林地方法院檢察署檢察官
　　上　訴　人
　　即　被　告　乙○○
上列上訴人因竊盜案件，不服臺灣士林地方法院95年度易字第76
9號，中華民國96年5月8日第一審判決（起訴案號： 臺灣士林地
方法院檢察署94年度偵字第12162號），提起上訴， 本院判決如
下：
    主  文
原判決撤銷。
乙○○連續攜帶兇器竊盜，累犯，處有期徒刑壹年貳月；減為有
期徒刑柒月。
    事  實
一、乙○○前因竊盜及施用毒品案件，經法院先後判處有期徒刑
    1年10月、4月、5月確定，並經原審以90年度聲字第912號裁
    定應執行有期徒刑2年4月確定， 甫於民國91年8月20日縮短
    刑期假釋出獄，並於92年5月17日因假釋期滿未經撤銷， 以
    執行完畢論。詎仍不知悔改，竟基於意圖為自己不法所有之
    概括犯意，先於94年7月22日晚間某時， 於臺北縣八里鄉○
    ○路12號前，持其所有客觀上對於人之生命、身體、安全具
    有危險性，足資為兇器之扳手1支， 破壞甲○○所有之自用
    小客車之車窗玻璃（毀損部分未據告訴），進入車內竊取甲
    ○○放置於車內之公事包各1只（內有聯邦商業銀行、 臺灣
    中小企業銀行存摺各1本，印章1枚）；復於同年月23日下午
    5 時許，在臺北縣八里鄉○○○路202巷160號前，以石頭敲
    破陳佳杏停放於上開地點之車號9F-7897 自用小客車後車窗
    玻璃，竊取陳佳杏放置於車內之公事包各1只（ 內有身分證
    、健保卡、郵局金融卡、中國農民銀行金融卡、新光銀行信
    用卡、花旗銀行信用卡各1張，聯邦商業銀行信用卡2張，印
    章1枚，金戒指2只）；得手後，隨即持所竊得之陳佳杏中國
    農民銀行金融卡、郵局金融卡，於同日晚間8時34分、8時36
    分許，在淡水第一信用合作社之自動櫃員機，接續以輸入陳
    佳杏之密碼指令之不正方法，由該自動付款設備提領取得現
    金新臺幣（下同）7,000元及11,000元， 並將上開款項供己
    花用殆盡，嗣於94年7月24日4時30分許，在臺北縣八里鄉○
    ○路○段470號前， 經警在乙○○所駕駛之車號7138-LP號自
    用小客車內查獲甲○○與陳佳杏所失竊之上開贓物，始循線
    查知上情。
二、案經陳佳杏訴由臺北縣政府警察局蘆洲分局報告臺灣士林地
    方法院檢察署檢察官偵查起訴。
    理  由
一、上揭犯罪事實，業據被告乙○○於原審準備程序、審判時及
    本院審判時均坦承不諱（ 見原審96年4月24日準備程序及審
    判筆錄、本院96年8月16日審判筆錄）， 核與證人即被害人
    甲○○、陳佳杏於警詢、偵查時證述之情節相符（見偵卷第
    39至40頁、第41至42頁、第85、91頁），且經證人即查獲員
    警莊志強於偵查中證述明確（見偵卷第97至98頁），並有台
    北縣政府警察局蘆洲分局搜索扣押筆錄（見偵卷第25至27頁
    ）、扣押物品目錄表（見偵卷第28至29頁）、自願受搜索同
    意書各1份（見偵卷第31頁）、現場照面5張（見偵卷第56至
    58頁）、贓物認領保管單2份（見偵卷第45至46頁）、 陳佳
    杏郵局存摺及中國農民銀行存摺影本各1份（ 見偵卷第54頁
    、第93至94頁）、中華郵政股份有限公司95年12月25日儲字
    第0950731785號函檢附跨行提款交易帳號查詢單1份（ 見原
    審卷47頁）在卷可憑，堪信被告自白與事實相符，應可採信
    。綜上，本件被告犯行事證明確，應予依法論科。
二、按刑法第321條第1項第3款之攜帶兇器竊盜罪， 係以行為人
    攜帶兇器竊盜為其加重條件，此所謂兇器，其種類並無限制
    ，凡客觀上足對人之生命、身體、安全構成威脅，具有危險
    性之兇器均屬之。查被告乙○○用以行竊甲○○車內財物之
    工具扳手1支， 雖未據扣案，惟該工具既可破壞被害人車輛
    之車窗玻璃，堪認如持以行兇，客觀上自足以對人之生命、
    身體、安全構成威脅，性質上屬兇器無疑。核被告持扳手破
    壞被害人甲○○小客車車窗玻璃，並進入車內竊取財物之行
    為，係犯刑法第321條第1項第3款之攜帶兇器竊盜罪， 起訴
    書誤認被告此部分所為，係犯刑法第320條第1項之竊盜罪，
    尚有未洽，惟實行公訴之檢察官於原審審判時已當庭更正為
    刑法第321條第1項第3款之攜帶兇器竊盜罪， 爰不再變更起
    訴法條；又被告持石頭敲破陳佳杏小車車窗玻璃並竊得陳佳
    杏車內財物之行為，係犯刑法第354條之毀損罪及同法第320
    條第1項竊盜罪，毀損部分且據被害人提出告訴。 起訴書雖
    僅記載刑法第320條第1項竊盜罪，未援引前開毀損罪條文，
    但起訴書事實欄已記載被告前開毀損之事實，是以被告毀損
    之行為，仍為起訴範圍，本院自應加以審究；又被告以竊得
    之陳佳杏郵局及中國農民銀行金融卡及密碼使自動提款機辨
    識系統對真正有權提領人之識別陷於錯誤，而以此不正方法
    由自動提款及轉帳到其他帳戶之行為，則犯刑法第339條之2
    第1項（起訴書漏載第1項）利用自動付款設備詐欺罪。
三、次按「行為後法律有變更者，適用行為時之法律。但行為後
    法律有利於行為人者，適用最有利於行為人法律。」，94年
    2月2日修正公布並於95年7月1日施行之刑法第2條第1項定有
    明文。被告為上開犯行後，新刑法已經施行，自應依上開規
    定，為新舊刑法之比較適用。茲依新刑法第2條第1項規定，
    並參酌最高法院95年度第8次 刑事庭會議決議之新舊刑法適
    用原則，比較本案法律適用如下：
  1.有關刑法第320條第1項竊盜罪、 第339條之2第1項利用自動
    付款設備詐欺罪、第354條毀損罪， 其法定刑有關罰金部分
    ，分別得處500元、10000元、500元以下罰金。 刑法第33條
    第5款有關罰金之最低數額部分， 刑法分則編各罪所定罰金
    之貨幣單位原為銀元，修正前刑法第33條第5款規定：「 罰
    金：（銀元）1元以上」，而銀元與新臺幣間之折算， 依現
    行法規所定貨幣單位折算新臺幣條例規定， 以銀元1元折算
    新臺幣3元；修正後刑法第33條第5款則規定：「罰金：  新
    臺幣1,000元以上，以百元計算之」；經比較修正前、 後之
    規定，修正後刑法第33條第5款所定罰金之最低數額， 較之
    修正前提高，自以修正前刑法第33條第5款 之規定有利於被
    告。
  2.刑法第55條關於牽連犯之規定及同法第56條連續犯之規定業
    經刪除，於新法施行後，被告等之數犯罪行為，應予分論併
    罰。雖上開規定之刪除並非犯罪構成要件之變更，然顯已影
    響行為人刑罰之法律效果，自屬法律有變更， 依新法第2條
    第1項規定，比較新、舊法結果， 仍應適用較有利於被告之
    舊法論以連續犯、牽連犯。
  3.修正刑法係自95年7月1日起施行，在此之前，刑法分則編有
    關罰金之貨幣單位係銀元（銀元與新臺幣之折算比例為一比
    三），且依刑法分則編應處罰金者，應適用罰金罰鍰提高標
    準條例第1條、第5條規定， 就72年6月26日前修正之刑法條
    文，罰金數額提高2至10倍，其後修正者則不提高倍數； 而
    修正刑法施行後， 因刑法第33條第5款所定罰金之貨幣單位
    ，經修正為新臺幣後，刑法分則各罪所定罰金之貨幣單位亦
    應配合修正為新臺幣，為使刑法分則編各罪所定罰金之最高
    數額與刑法修正前趨於一致，乃增訂刑法施行法第1條之1：
    「中華民國94年1月7日刑法修正施行後，刑法分則編所定罰
    金之貨幣單位為新臺幣。94年1月7日刑法修正時，刑法分則
    編未修正之條文定有罰金者，自94年1月7日刑法修正施行後
    ，就其所定數額提高為30倍。 但72年6月26日至94年1月7日
    新增或修正之條文，就其所定數額提高為3倍」，亦即， 自
    95年7月1日起，刑法分則編所定罰金之貨幣單位，由原來之
    銀元改為新臺幣，且於94年1月7日刑法修正時（94年1月7日
    係立法院三讀通過之日期），刑法分則編未修正之條文定有
    罰金者，復未於72年6月26日至94年1月7日修正或新增， 自
    95年7月1日起，有關罰金之數額提高為30倍； 就72年6月26
    日至94年1月7日新增或修正之條文，有關罰金之數額提高為
    3倍。本案被告係犯刑法第32 0條第1項之竊盜罪、同法第35
    4條毀損罪、第339條之2第1項以不正方法由自動付款設備取
    得他人之物罪，均有罰金刑之處罰，而其中刑法第320條第1
    項、第354條之條文於94年1月7日刑法修正時未經修正， 亦
    未於72年6月20日至94年1月7日間修正過， 依增訂刑法施行
    法第1條之1規定，其罰金以新臺幣為單位，數額應提高30倍
    ；另刑法第339條之2，則係於86年10月8日增訂， 自同年月
    10日起施行，依增訂刑法施行法第1條之1但書之規定，其罰
    金以新臺幣為單位，數額應提高3倍。 此與修正前之罰金以
    銀元為單位，刑法第320條第1項、第354條部分， 適用罰金
    罰鍰提高標準條例第1條之規定，應提高10倍， 再經折算為
    新臺幣（銀元與新臺幣之折算比例為1比3），換算結果，亦
    為30倍；刑法第339條之2部分，適用罰金罰鍰提高標準條例
    之結果為不提高倍數（惟銀元與新臺幣之折算比例為1比3，
    換算結果，亦為3倍）。從而， 刑法分則編各罪所定罰金之
    最高數額，於上開規定修正後並無不同，自應優先施用刑法
    施行法第1條之1之規定。
四、被告先後2次竊盜犯行，時間緊接，所犯罪名相同， 顯係出
    於概括犯意反覆為之，為連續犯，應依修正前刑法第56條之
    規定以情節較重之刑法第321條第1項第3款 之攜帶兇器竊盜
    罪論，並加重其刑。 又被告2次利用自動付款設備詐欺之行
    為，均在同一地點，2次實施行為時間相當密切接近， 又係
    侵害同一之法益，各行為之獨立性極為薄弱，依一般社會健
    全觀念，在時間差距上，難以強行分開，在刑法評價上，以
    視為數個舉動之接續施行，合為包括之一行為予以評價，為
    接續犯，應僅成立一利用自動付款設備詐欺罪，公訴人認係
    連續犯關係，尚有未洽，應予更正。又被告所犯加重竊盜罪
    、 毀損罪及以不正方法由自動付款設備取得他人之物罪等3
    罪間，有方法目的之牽連關係，為牽連犯，應依修正前刑法
    第55條之規定，從1重論以刑法第321條第1項第3款之加重竊
    盜罪。再刑法第47條有關累犯之規定亦經修正，經比較修正
    前、後該條之規定，可知修正前有關累犯之成立，不以再犯
    之罪係故意犯罪為限，然修正後之規定，則以再犯故意犯為
    成立累犯之要件。換言之，若被告再犯者係故意犯罪，則修
    正前、後之規定，均成立累犯。查本案被告有如事實欄所載
    之犯罪科刑及執行情形，此有本院被告前案紀錄表在卷可按
    ，其係於受有期徒刑之執行完畢後， 5年內故意再犯本件有
    期徒刑以上之罪，是依修正前、後之刑法第47條規定，均成
    立累犯，不生新舊法比較， 爰依修正後刑法第47條第1項之
    規定加重其刑，並依法遞加重其刑。
五、原審因認被告罪證明確，予以被告論罪科刑，固非無據。惟
    查，被告行為符合中華民國96年罪犯減刑條例第2條第1項第
    3款減刑之規定，原審未及適用減刑，尚有未合。 公訴人上
    訴意旨認被告多次竊盜前科，素行不良，犯後毫無悔意，公
    訴人求處有期徒刑2年，原審僅量處有期徒刑1年2月， 量刑
    過輕，及上訴人即被告上訴意旨承認犯行，請求從輕量刑云
    云。惟本院審認被告犯罪手段及竊取財物的多寡及被害人受
    害程度，認原審量處被告有期徒刑1年2月，尚稱妥適，被告
    請求從輕量處，亦無理由，惟原判決既有上開可議之處，自
    應由本院撤銷改判。原審酌被告身無殘缺，有良好之謀生能
    力，竟不思正途營生，而冀望不勞而獲竊取他人之物，且先
    有竊盜案件，經法院判刑確定，竟仍不知悔改，一犯再犯，
    暨本次犯罪之手段、竊得之財物價值、犯後態度等一切情狀
    ，量處如主文所示之刑，並予減刑。至於被告用以行竊之扳
    手1支，雖係被告所有，且供犯罪所用之物，但未據扣案 ，
    被告亦不知其所在，恐已滅失，未免將來執行困難，故不予
    宣告沒收，併此敘明。
六、檢察官移送併案部分：
    臺灣士林地方法院檢察署96年度偵字第6341號及桃園地方法
    院檢察署96年度偵字第18152號併辦意旨略以： 被告乙○○
    基於意圖自己不法所有之概括犯意，復於民國94年12月間某
    日、95年5月7日10時15分許、5月9日8時50分許及6月29日17
    時10分許，分別在台北縣八里左岸河濱公園、桃園縣中壢市
    ○○○路與後寮二路、中壢市○○街40號對面及中壢市○○
    路之公九停車場內，竊取車號HN-8 716號車牌2面、 李家羽
    所有車號1313-EG車內衛星導航一組、傅國書所有車號0575-
    KS車內DVD螢幕、汽車音響及莊蓉蓁所有車號3756-KP車內之
    DVD音響，佔為己有。 因認被告另涉有刑法第320條第1項之
    竊盜罪嫌云云。惟查併案部分認被告所犯竊盜罪之時間為94
    年12月間某日及95年5月、6月間，而本案被告所犯竊盜之時
    間為94年7月22日及23日，併案行竊時間與本案已相距5月及
    10月，顯非基於概括犯意而為之，與本案應無連續犯之裁判
    上之一罪關係，本院無從併案審理，應退回由檢察官另行依
    法處理，附此敘明。
據上論斷，應依刑事訴訟法第369條第1項前段、第364條、第299
條第1項前段，刑法第2條第1項前段、第321條第1項第3款、第33
9條之2第1項、第354條、第47條第1項、修正前刑法第56條、第5
5條，刑法施行法第1條之1，中華民國96年罪犯減刑條例第2條第
1項第3款、第7條，判決如主文。
本案經檢察官林炳雄到庭執行職務。
中　　華　　民　　國　　96　　年　　8 　　月　　30　　日
 　　　　　 刑事第４庭    審判長法　官　蔡秀雄
                                法　官　鄭水銓
                                法　官　周煙平
以上正本證明與原本無異。
不得上訴。
                                書記官  蕭麗珍
中　　華　　民　　國　　96　　年　　9 　　月　　4 　　日
附錄：本案論罪科刑法條全文
刑法第321條第1項第3款
犯竊盜罪而有左列情形之一者，處 6 月以上、 5 年以下有期徒
刑：
一  於夜間侵入住宅或有人居住之建築物、船艦或隱匿其內而犯
    之者。
二  毀越門扇、牆垣或其他安全設備而犯之者。
三  攜帶兇器而犯之者。
四  結夥三人以上而犯之者。
五  乘火災、水災或其他災害之際而犯之者。
六  在車站或埠頭而犯之者。
前項之未遂犯罰之。
刑法第339條之2第1項
意圖為自己或第三人不法之所有，以不正方法由自動付款設備取
得他人之物者，處3年以下有期徒刑、拘役或1萬元以下罰金。
以前項方法得財產上不法之利益或使第三人得之者，亦同。
刑法第354條
毀棄、損壞前二條以外之他人之物或致令不堪用，足以生損害於
公眾或他人者，處2年以下有期徒刑、拘役或5百元以下罰金。
